【裁判字號】    91,自,810
【裁判日期】    920514
【裁判案由】    詐欺
【裁判全文】
臺灣臺中地方法院刑事判決                      九十一年度自字第八一號
    自  訴  人  乙○○
    被      告  甲○○
右列被告因詐欺案件，經自訴人提起自訴，本院判決如左：
    主  文
甲○○無罪。
    理  由
一、自訴意旨略以：被告甲○○於民國（下同）八十八年十月中旬，在其台中市○○
    ○路三０五號七樓之六住處，因急需週轉，持坐落在彰化縣福興鄉○○村○○路
    二一巷之房屋共十九間之稅單，向自訴人借取新台幣（下同）八萬五千元，並提
    供中興銀行太平分行、發票人宋俊雄、票號ＡＣＴ0000000、金額八萬五
    千元、到期日為八十八年十一月廿八日之支票一張以供擔保，詎於到期日提示，
    竟遭存款不足及拒絕往來而退票，案發至今，被告從未出面協調解決，顯見其有
    詐欺之意圖，因認被告涉犯有刑法第三百三十九條第一項之詐欺取財罪嫌。
二、按犯罪事實應依證據認定之，無證據不得推定其犯罪事實，刑事訴訟法第一百五
    十四條定有明文。次按刑法第三百三十九條第一項詐欺罪之成立，以意圖為自己
    或第三人不法所有，以詐術使人將本人或第三人之物交付為要件。所謂以詐術使
    人交付，必須被詐欺人因其詐術而陷於錯誤，若其所用方法不能認為詐術，亦不
    致使人陷於錯誤，即不構成該罪，最高法院四十六年台上字第二六０號分別著有
    判例可參。是民事債務當事人間，若有未依債務本旨履行給付之情形，在一般社
    會經驗上，原因非止於一端，或因不可歸責之事由無法給付，或因合法對他造主
    張抗辯而拒絕給付，甚至債之關係成立後，始行惡意遲延給付，皆有可能，非必
    出於自始無意給付之財產犯罪一端，要難單純以債務不履行之狀態，遽認被告自
    始有詐欺之故意。
三、訊據被告甲○○坦承確於右揭時地向自訴人借得八萬五千元等情，惟堅決否認有
    何詐欺取財之犯行，辯稱：伊當時因要處理彰化縣福興鄉○○村○○路二一巷等
    十九間之房屋，所以持客票向自訴人借錢，後來因發生事情，自己本身又入監執
    行，所以沒有辦法清償，伊並無詐欺之意等語。經查：
（一）被告持坐落在彰化縣福興鄉○○村○○路二一巷之房屋共十九間之稅單，向自
      訴人借取八萬五千元等情，業據自訴人指述在卷，而該自訴人所稱前開十九間
      房屋原以陳金塗名義設籍課稅，於八十六年經買賣移轉予緣遠企業有限公司，
      該公司並於八十七年六月一日繳納八十七年度房屋稅在案等情，有彰化縣稅捐
      稽徵處九十二年三月十九日彰稅財字第０９２００１４３２６號函在卷可按，
      核與自訴人所提出之上開房屋十九間納稅義務人為綠遠企業有限公司法代甲○
      ○相符，足徵被告於向自訴人提出該上開十九間房屋之稅單資料時並無不實。
（二）自訴人自承：當時被告的狀況良好，且有房子，伊也有去查過，他確實有房子
      ，他給伊看稅單，說要以這些房子去辦理貸款，所以伊才會借他等語（見本院
      九十一年十月廿九日訊問筆錄），核與被告所辯其因要處理該十九間房屋而借
      錢等語相符，再者，自訴人亦自承先前被告曾以房屋設定抵押之方式向其借錢
      ，並有台中市地政事務所設定抵押民眾閱覽一份，顯見被告與於本件借款之初
      與自訴人間已有借款之記錄。本件被告於向自訴人借款之際，其所提出之上開
      十九間房屋之資料既並無不實，先前被告又已有向自訴人借款之事實，自訴人
      於本次借款時並經相當之查證，尚難僅因事後被告無法履行即推論被告於借款
      之初有何施用詐術，自訴人有何陷於錯誤可言。
（三）依自訴人所提出之支票，其上之發票日期雖為八十八年十一月廿八日，惟退票
      日期為八十九年十一月十六日，有支票及其退票理由單各一紙在卷可按，則苟
      被告確應於八十八年十一月廿八日即應償還該借款八萬五千元，自訴人理應於
      八十八年十一月廿八日提示，何以自訴人遲至八十九年十一月十六日始提示，
      顯見自訴人與被告間之借款清償日應非發票日，又該支票能否兌現係以經提示
      後始能知悉，自訴人遲至八十九年十一月六日始提示，其時被告業因詐欺案件
      在押（被告於八十九年五月二十三被羈押，於八十九年十二月六日入監執行，
      至九十一年四月九日縮短刑期假釋等情，有本院法務部在監在押資料表及台灣
      高等法院被告全國前案紀錄表各一份在卷可按），則被告辯稱後來發生事情，
      自己本身又入監執行，所以無法清償等語，應堪採信。
四、綜上所述，被告於因需款週轉，始向自訴人借款，其所提出之資料並無不實，難
    認其有何施用詐術，又於借款之際，並經自訴人求證，顯見自訴人並未陷於錯誤
    ，被告之行為自與詐欺之構成要件不符，至於事後被告所持向自訴人借款之客票
    發生退票，及事後其入監執行，致無法清償等情，要屬單純之債務不履行，遽認
    被告自始有詐欺之故意，自應由自訴人另循民事途逕解決。此外，復查無其他積
    極證據足資證明被告有何詐欺之犯行，不能證明被告犯罪，自應為無罪之諭知。
據上論斷，應依刑事訴訟法第三百四十三條、第三百零一條第一項，判決如主文。
中        華        民      國    九十二    年     五     月    十四    日
          臺灣台中地方法院刑事第三庭
                                          法  官  吳  進  發
右正本證明與原本無異。
如不服本判決，應於判決送達後十日內向本院提出上訴狀，上訴於臺灣高等法院臺中
分院( 須附繕本 )。
                                          書記官
中        華        民      國    九十二    年     五     月    十五    日


司法院資訊處製作；財團法人民間司法改革基金會備份。
